臺灣苗栗地方法院刑事判決
110年度易字第308號
公  訴  人  臺灣苗栗地方檢察署檢察官
被      告  劉玉杰




上列被告因加重竊盜等案件，經檢察官提起公訴（110年度偵字
第3992、4082、4392號），因被告於本院準備程序進行中，就被
訴事實為有罪之陳述，經本院裁定進行簡式審判程序，判決如下
：
    主  文
劉玉杰犯如附表各編號所示之罪，各處如附表各編號「宣告罪刑
及沒收」欄所示之刑及沒收。所處如附表各編號所示之刑，應執
行有期徒刑壹年貳月，如易科罰金，以新臺幣壹仟元折算壹日。
　　犯罪事實及理由
一、本件犯罪事實、證據及理由，除就犯罪事實部分，於犯罪事
    實欄一、第4列所載「意圖為自己不法之所有，」後補充「
    分別基於竊盜或加重竊盜之犯意」，並就證據部分補充「被
    告劉玉杰於審理中之自白」外，餘均引用檢察官起訴書之記
    載（如附件）。
二、論罪科刑：
  ㈠按刑法第321條第1項第1款規定：侵入住宅或有人居住之建築
    物、船艦或隱匿其內而犯之者；第2款規定：毀越門扇、牆
    垣或其他安全設備而犯之。對照觀之，第1款僅以住宅、有
    人居住之建築物、船艦作為行為之客體；第2款則未限定行
    為客體為住宅或有人居住之建築物、船艦，而係以安全設備
    作為行為客體。考其立法目的，應係考量被害人已花費勞力
    、金錢設置防盜之安全設備，以保護私人財物，行為人肆意
    加以毀越，可責難性更高。是以，第2款之行為客體，應不
    限於住宅或有人居住之建築物、船艦，而可及於住宅、建築
    物、船艦以外其他保護財物之安全設備。且若認第1、2款行
    為之客體相同，限於住宅、有人居住之建築物，則第1、2款
    僅行為人侵害之手段不同而已。而第2款之毀越亦屬侵入之
    態樣，與第1款的加重竊盜罪難以區隔，而有疊床架屋之虞
    ，故本款之門扇、牆垣應不限於住宅或建築物特有之防護設
    施，所謂「安全設備」，解釋上，亦不必類比建築物之門扇
    、牆垣，而應從其文義與立法目的出發，解釋其應有之範圍
    。即本款所謂「安全設備，指依社會通常觀念，認為足作為
    防盜之設備而言」（最高法院55年台上字第547號判例同此
    意旨），並不限定於住宅、建築物相關之安全設備（臺灣高
    等法院臺中分院108年度上易字第1229號判決意旨參照）。
    職此，刑法第321條第1項第2款之行為客體，應不限於住宅
    或有人居住之建築物、船艦，而可及於住宅、建築物、船艦
    以外其他保護財物之門窗及安全設備。
　㈡次按刑法第321條第1項所列各款為竊盜之加重條件，如犯竊
    盜罪兼具數款加重情形時，因竊盜行為祇有一個，仍祇成立
    一罪，不能認為法律競合或犯罪競合（最高法院69年台上字
    第3945號判例意旨參照）。查被告如附件犯罪事實一、㈢所
    示，係基於加重竊盜之犯意，使用老虎鉗毀壞被害人劉碧月
    所經營檳榔攤之大門門鎖，嗣因被告未成功解鎖而未能侵入
    檳榔攤竊取物品，所為核與刑法第321條第1項第2款、第3款
    所定攜帶兇器毀壞門窗之加重要件相符。是核被告所為，分
    別係犯如附表各編號「宣告罪刑及沒收」欄所示之罪。起訴
    意旨就附件犯罪事實一、㈢所示部分，雖漏未引用刑法第321
    條第1項第2款對被告論罪，惟因被告有持老虎鉗破壞檳榔攤
    門鎖之犯罪事實，業經檢察官於起訴書犯罪事實欄中記載明
    確，且依前揭說明，被告雖涉數款竊盜罪之加重條件仍僅構
    成一罪，核為起訴效力所及，復因本院於審理過程中已告知
    被告上開罪名以供答辯（見本院卷第65頁），而無礙被告防
    禦權之行使，是本院自得就此部分併予審理。又被告如附表
    各編號所示犯行間，犯意各別，行為互殊，應予分論併罰。
  ㈢再被告有如附件犯罪事實欄一、所載之前科紀錄，並於民國1
    07年12月7日執行完畢出監等情，有臺灣高等法院被告前案
    紀錄表1份存卷可查（見本院卷第11至43頁），其於受徒刑
    之執行完畢後，5年以內故意再犯本案有期徒刑以上之各罪
    ，均已構成刑法第47條第1項之累犯。本院參酌司法院釋字
    第775號解釋及最高法院109年度台上字第5669號判決要旨，
    審酌被告並無依個案情節應量處最低法定刑，又無法適用刑
    法第59條規定酌量減輕其刑，致生其所受刑罰超過所應負擔
    罪責，而違反比例原則及罪刑相當原則之情況，是本院自均
    應依刑法第47條第1項規定加重其刑。另被告如附件犯罪事
    實一、㈢所示，已著手於加重竊盜行為之實行而不遂，為未
    遂犯，爰依刑法第25條第2項規定減輕其刑，並與前述累犯
    加重其刑部分，依法先加後減之。
  ㈣爰審酌被告具有工作能力，卻不思以正當途徑獲取財物，竟
    基於一時貪念，分別以如附件犯罪事實欄所載方式，竊取現
    金、電子3C產品及灑水器等價值非低之物，復試圖侵入檳榔
    攤內竊取物品而未遂，且迄今均未與各該告訴人及被害人達
    成和解並賠償所受損害，所為甚屬不該。又考量除前揭構成
    累犯之前案紀錄不予重複評價外，被告尚曾多次因竊盜案件
    經法院為科刑判決，此有前開被告前案紀錄表1份存卷可查
    ，足見其嚴重欠缺尊重他人財產權之觀念，實難輕縱。惟念
    被告犯後於偵訊及審理中均坦承犯行，態度尚可，兼衡其於
    審理中自陳學歷為國中畢業，入監前從事水電，家中尚有兒
    子需其扶養且為低收入戶等語（見本院卷第71至72頁）之智
    識程度、家庭與生活狀況，暨各該告訴人及被害人於審理過
    程中向本院表達之刑度意見（見本院卷第47至51頁）等一切
    情狀，分別量處如主文所示之刑，並均諭知易科罰金之折算
    標準。末考量被告如附表各編號所示各罪之犯罪手法、時間
    間隔、對法益侵害之程度，暨其整體犯行之應罰適當性等總
    體情狀，定其應執行之刑如主文所示，並諭知易科罰金之折
    算標準，以資警惕。
三、沒收部分：
  ㈠犯罪所得部分：
  ⒈按犯罪所得已實際合法發還被害人者，不予宣告沒收或追徵
    。刑法第38條之1第5項定有明文。查被告如附件犯罪事實一
    、㈡所示，所竊取之灑水器1個已實際合法發還告訴人鄧宇君
    等節，有贓物認領保管單1紙在卷為憑（見警卷第10頁），
    是以，本院自無庸再對被告此部分犯罪所得為沒收之諭知。
  ⒉按犯罪所得，屬於犯罪行為人者，沒收之。前二項之沒收，
    於全部或一部不能沒收或不宜執行沒收時，追徵其價額。刑
    法第38條之1第1項前段、第3項分別定有明文。查被告如附
    件犯罪事實一、㈠所示，所竊得之現金新臺幣(下同)1,000元
    及電子3C產品2個（價值合計1,000元），均為其犯罪所得，
    而此等犯罪所得雖未據扣案，但為貫徹任何人皆不能保有犯
    罪所得之立法原則，本院自應依前揭規定對之均宣告沒收，
    並於全部或一部不能沒收或不宜執行沒收時，追徵其價額。
  ㈡供犯罪所用之物部分：
    按供犯罪所用之物，屬於犯罪行為人者，得沒收之，刑法第
    38條第2項前段定有明文。經查，未扣案之老虎鉗1支固為被
    告所有，並為供其實施如附件犯罪事實一、㈢所示犯行所用
    之物，然因該工具既未據扣案，復非違禁物，且於日常生活
    中甚為容易取得，替代性高，倘予宣告沒收，其特別預防及
    社會防衛之效果微弱，不但欠缺刑法上之重要性，反須另行
    開啟沒收執行程序以探知其所在，亦顯生訟爭之煩及司法資
    源之耗費，為免窒礙，爰不予宣告沒收之。
據上論斷，應依刑事訴訟法第273條之1第1項、第299條第1項前
段、第310條之2、第454條第2項，刑法第320條第1項、第321條
第2項、第1項第2款、第3款、第47條第1項、第25條第2項、第41
條第1項前段、第8項、第51條第5款、第38條之1第1項前段、第3
項，刑法施行法第1條之1第1項，判決如主文。
本案經檢察官邱舒虹提起公訴，檢察官黃智勇到庭執行職務
中　　華　　民　　國　　110 　年　　10　　月　　5 　　日
                  刑事第三庭    法  官  朱俊瑋
以上正本證明與原本無異。
如不服本判決應於收受判決後20日內向本院提出上訴書狀，並應
敘述具體理由。其未敘述上訴理由者，應於上訴期間屆滿後20日
內向本院補提理由書( 均須按他造當事人之人數附繕本) 「切勿
逕送上級法院」。告訴人或被害人如對本判決不服者，應具備理
由請求檢察官上訴，其上訴期間之計算係以檢察官收受判決正本
之日期為準。　　
  　　　　　　　                書記官　鄭雅雁
中　　華　　民　　國　　110 　年　　10　　月　　5 　　日
附錄本案論罪科刑法條：
中華民國刑法第320條
意圖為自己或第三人不法之所有，而竊取他人之動產者，為竊盜
罪，處5年以下有期徒刑、拘役或50萬元以下罰金。
意圖為自己或第三人不法之利益，而竊佔他人之不動產者，依前
項之規定處斷。
前二項之未遂犯罰之。
中華民國刑法第321條
犯前條第1項、第2項之罪而有下列情形之一者，處6月以上5年以
下有期徒刑，得併科50萬元以下罰金：
一、侵入住宅或有人居住之建築物、船艦或隱匿其內而犯之。
二、毀越門窗、牆垣或其他安全設備而犯之。
三、攜帶兇器而犯之。
四、結夥三人以上而犯之。
五、乘火災、水災或其他災害之際而犯之。
六、在車站、港埠、航空站或其他供水、陸、空公眾運輸之舟、
    車、航空機內而犯之。
前項之未遂犯罰之。
【附表】
編號 犯罪事實 宣告罪刑及沒收  一 附件犯罪事實一、㈠ 劉玉杰犯竊盜罪，累犯，處有期徒刑陸月，如易科罰金，以新臺幣壹仟元折算壹日。未扣案犯罪所得電子3C產品貳個及新臺幣壹仟元均沒收，於全部或一部不能沒收或不宜執行沒收時，追徵其價額。  二 附件犯罪事實一、㈡ 劉玉杰犯竊盜罪，累犯，處有期徒刑陸月，如易科罰金，以新臺幣壹仟元折算壹日。  三 附件犯罪事實一、㈢ 劉玉杰犯攜帶兇器毀壞門窗竊盜未遂罪，累犯，處有期徒刑伍月，如易科罰金，以新臺幣壹仟元折算壹日。